臺灣高雄地方法院民事裁定　　　　　100年度司養聲字第302號
聲　請　人
即收養人　　魏軍訓
聲　請　人
即被收養人　謝妮樺
上列當事人間聲請認可收養子女事件，本院裁定如下：
    主  文
認可魏軍訓（男，民國○○○年○月○日生，身分證統一編號：
Ｚ000000000號）自民國一百年九月十四日起收養謝妮
樺（女，民國○○○年○月○○○日生，身分證統一編號：Ｚ0
00000000號）為養女。
程序費用新臺幣壹仟元由聲請人負擔。
    理  由
一、本件聲請意旨略以：聲請人即收養人魏軍訓願收養聲請人即
    被收養人謝妮樺為養女，並經聲請人即被收養人謝妮樺及其
    生母莊凱茹、配偶陳心志同意，雙方於民國(下同)100年9月
    14日訂立收養契約書，聲請人即收養人魏軍訓與聲請人即被
    收養人謝妮樺之生母莊凱茹亦於88年10月20日結婚。為此，
    爰依民法第1079條第1項規定聲請認可本件收養等語。
二、按夫妻之一方被收養時，應得他方之同意。子女被收養時，
    應得其父母之同意。但有下列各款情形之一者，不在此限：
    (1)父母之一方或雙方對子女未盡保護教養義務或有其他顯然
    不利子女之情事而拒絕同意。(2)父母之一方或雙方事實上不
    能為意思表示。民法第1076條本文、第1076條之1第1項，分
    別定有明文。
三、經查：
  (一)聲請人主張之上開事實，業據其提出收養契約書、收養同意
    書及戶籍謄本等文件為證，並經收養人魏軍訓、被收養人謝
    妮樺及其生母莊凱茹、配偶陳心志亦到庭陳明，同意收養及
    出養，且皆瞭解收養後所生之法律關係（見本院 100年10月
    28日訊問筆錄），堪信為真實。
  (二)被收養人之生父謝家吉經本院合法通知，無正當理由未於調
    查期日到庭，據被收養人謝妮樺 100年10月28日到庭陳述：
    「（對於被收養人生父未到庭，有何意見？）生父中風，無
    法到庭。不太會說話，只會點頭。」（見100年9月21日訊問
    筆錄），生父謝家吉配偶謝王珠美亦出具證明表示，謝家吉
    早於90年中風臥病在床且無法言語，有謝家吉殘障手冊（極
    重度）附卷可憑。顯然被收養人謝妮樺生父謝家吉事實上不
    能為意思表示，揆諸前揭法律規定，本件收養尚無須得被收
    養人生父謝家吉之同意。
  (三)本院審酌：生父謝家吉事實上不能為意思表示；收養人魏軍
    訓之收養動機單純、堅定，並積極參與照顧被收養人之生活
    事務，被收養人謝妮樺亦認同收養人魏軍訓之父職角色，收
    養人魏軍訓與被收養人謝妮樺間已建立穩定之情感依附關係
    等情狀，認聲請人即收養人魏軍訓收養聲請人即被收養人謝
    妮樺為養女，於法尚無不合，本件聲請人聲請認可收養，應
    予准許。
四、依非訟事件法第21條第1 項、第23條、第24條第1 項，民事
    訴訟法第85條第1 項前段，裁定如主文。
五、如不服本裁定，須於本裁定送達後10日之不變期間內，向本
    院提出抗告狀，並繳納抗告費新臺幣1,000元。
中    華    民    國   100    年    11    月    10    日
                  家事法庭  司法事務官  陳泰興